【裁判字號】    97,訴,1840
【裁判日期】    980623
【裁判案由】    妨害自由等
【裁判全文】
臺灣高雄地方法院刑事判決              97年度訴字第1840號
公  訴  人  臺灣高雄地方法院檢察署檢察官
被      告  丁○○
上列被告因妨害自由等案件，經檢察官提起公訴（96年度偵字第
27312號），本院判決如下：
    主  文
丁○○犯重利罪，共拾罪，各處如附表甲所示之刑，並均減刑如
附表甲所示，應執行拘役壹佰拾伍日，如易科罰金，以新臺幣壹
仟元折算壹日。緩刑貳年。並應向公庫支付新臺幣參萬元。
其餘被訴妨害自由罪及重利罪部分，均無罪。
    事  實
一、丁○○基於重利之犯意，乘庚○○、己○○、甲○○急迫、
    輕率之際，分別於附表乙所示之時間、地點，先後要求庚○○、己○○、甲○○開立如附表乙所示金額之本票以為擔保
    ，而貸與附表乙所示之金額予庚○○、己○○、甲○○三人
    ，並約定借款每新台幣（下同）1千元，先行預扣200元之利
    息及手續費，利息則以每10天為1期，每1千元每期收取200
    元之利息，而收取如附表乙所示之與原本顯不相當之重利。
    嗣經警於96年9月21日持台灣高雄地方法院檢察署核發之拘
    票拘提丁○○到案，並經其同意搜索，在高雄市三民區民族
    1 巷1之1號其租屋處扣得庚○○簽立之本票5張以及身份證
    影本1張、甲○○簽立之本票1張以及身份證影本1張、空白
    本票1本等物，而查悉上情。
二、案經高雄市政府警察局三民第一分局報請臺灣高雄地方法院
    檢察署檢察官偵查起訴。
    理  由
壹、證據能力方面：
    按被告以外之人於審判外之言詞或書面陳述，除法律有規定
    者外，不得作為證據；又被告以外之人於審判外之陳述，雖
    不符刑事訴訟法第159條之1至第159條之4之規定，而經當事
    人於審判程序同意作為證據，法院審酌該言詞陳述或書面陳
    述作成時之情況，認為適當者，亦得為證據；當事人、代理
    人或辯護人於法院調查證據時，知有第159條第1項不得為證
    據之情形，而未於言詞辯論終結前聲明異議者，視為有前項
    之同意。刑事訴訟法第159條第1項、第159條之5定有明文。
    經查，本判決以下所引用之各項證據資料，其屬於被告以外
    之人於審判外之陳述者，均據本院於調查證據程序逐一提示
    並告以要旨，檢察官、被告均知該等證據為被告以外之人之
    審判外陳述，且均表示同意有證據能力（見訴卷第69頁～第
    72頁）及未於言詞辯論終結前聲明異議，本院審酌上開證據
    作成時之情況，亦無不當取供等情形，認為以之作為本案之
    證據亦屬適當，依刑事訴訟法第159條之5規定，應有證據能
    力，先予敘明。
貳、實體部分：
一、訊據被告丁○○對曾於附表乙所示之時間、地點，先後要求
    庚○○、己○○、甲○○開立如附表乙所示金額之本票以為
    擔保
，而貸與附表乙所示之金額與庚○○、己○○、甲○○等人，並約定借款每新台幣（下同）1千元，先行預扣200
    元之利息及手續費，利息則以每10天為1期，每1千元每期收
    取200元之利息，及如附表乙所示之各次借款，又借款人均
    曾至少繳交利息1次與被告之事實，均坦承不諱，核與證人
    即借款人庚○○、己○○及甲○○證述之情節相符，並有業
    經扣案之庚○○簽立之本票5張以及身份證影本1張、甲○○
    簽立之本票1張以及身份證影本1張等物，及庚○○、己○○
    所提出本票存根聯附卷可參，復有證人丙○○、戊○○、陳
    培峰、A1（秘密證人）、等人之證述及指認資料、口卡片、
    扣押物品清單、扣押現場照片等在卷可供稽核。。本案事證
    明確，被告上揭犯行，洵堪認定，應予依法論科。
二、論罪科刑
    核被告所為，係犯刑法第344條之重利罪。被告對於本件被
    害人庚○○、己○○、甲○○所為之10件重利犯行，犯罪時
    間不同、所侵害法益有別，顯係分別起意為之，自應予以分
    論併罰。爰審酌被告趁人財務上急迫之際，以私人放款方式
    賺取不相當之超額高利，所為實不足取，惟念其犯後坦承犯
    行，並已與被害人達成和解，足認態度良好，復參以其獲取
    之不法利益尚非甚鉅等一切情狀，分別量處如主文所示之刑
    ，並諭知易科罰金之折算標準，以資懲儆。
三、減刑：
  (一)本件附表乙所示之犯罪其中關於庚○○及己○○部分：附表
    乙編號(一)至(九)之9 次借款中，最晚的1 次係96年2 月27日（
    即編號(九)），參照被告丁○○之借款模式，均是借款當天先
    以每1千元，先行預扣200元之利息及手續費，利息則以每10
    天為1期，每1千元每期收取200元之利息，故第9次借款其借
    得款項後之第1次繳息日應是10日後之96年3月9日，尚在96
    年4月24日之前甚為顯然。況被告丁○○與被害人庚○○及
    己○○於開庭時均表示：雙方對於繳息情形已不復記憶，且
    證人庚○○、己○○均證述起訴書附表一到八之借款至少各
    實際繳息1次等語。又證人己○○復證稱：我記得是96年5月
    6日我從監獄回來之後，就沒有再繳利息…，我是96年3月12
    日入監，我記得96年3月10日還有還一次利息2千元，這不是
    單指一筆的利息，而是全部未還清款項的利息等語（訴卷第
    68頁背面），並有台灣高等法院被告前案紀錄表1份在卷可
    參，足徵，本件庚○○及己○○最後一次繳息及被告丁○○
    最後一次收息的時間是在96年3月10日，也就是在96年4月24
    日以前，況被告丁○○、檢察官、被害人庚○○、己○○對
    此亦均不爭執（參本院訴卷第69頁）。從而，本件附表乙編
    號(一)至(九)之9次犯行，均有減刑條例之適用。
  (二)本件附表乙所示之犯罪其中關於甲○○部分：證人甲○○於
    審理中雖證稱，伊於96年4月22日之後還有繳利息給被告丁○○，且前前後後繳了快10次，甚至可能比10還要多等語（
    訴卷第52頁背面）。然查，甲○○於警詢中曾證述：我於96
    年4 月間向被告丁○○借款3000元急用，他現場只拿現金
    2400元借給我，當場就被他扣掉600 元的高利息款，現場我
    填寫3000元本票給他，他有言明每10天為1 期，算60分利息
    借貸給我，但他只拿取我所給之第一期600 元利息款，迄今
    未向我催討過往後之債款等語綦詳（警卷第15頁），是證人
    甲○○前後證述不一，所言已容有瑕疵可指，而未可遽採，
    況被告丁○○復爭執96年4 月22日之後伊並未有再向甲○○
    收取利息之情形，又甲○○在本次之前亦曾向被告丁○○借
    款過，又證人甲○○對於確切繳息之次數已經不復記憶，且
    無任何紀錄可供佐證，為甲○○所自承在卷（訴卷第52、53
    頁），故本於罪疑輕原則，應認被告丁○○在96年4 月22日
    之後即未再向甲○○收取利息，而有減刑條例之適用。
  (三)承上，本案附表乙所示被告丁○○各次犯行，均在96年4月
    24日之前，洵堪認定，爰依中華民國96年罪犯減刑條例第2
    第1 項第3 款之規定，減其宣告刑二分之一，復分別諭知其
    易科罰金之折算標準，且合併定其應執行刑，復諭知易科罰
    金之折算標準，併此敘明。
四、緩刑
    查被告前未曾犯罪受有期徒刑以上刑之宣告，有臺灣高等法
    院被告前案紀錄表在卷可稽，且犯後積極與被害人達成和解
    ，並同意拋棄對被害人庚○○、己○○之本金債權及利息請
    求權，犯後態度非無足取，被害人庚○○及己○○亦表示不
    再對被告丁○○主張任何權利，並表示彼此互不相欠，有和
    解書1份在卷可稽（見本院訴卷第69頁），益見被告確有悔
    意，其僅因一時短於思慮，致觸犯本件犯行，信其經此刑之
    宣告後，應知警惕而無再犯之虞，本院因認暫不執行其刑為
    當，爰依刑法第74條第1項第1款之規定，併予宣告緩刑2年
    ，以啟自新，復為惕勵被告，此後能循規蹈矩，避免再犯，
    並依同條第2項第4款規定，命被告應向公庫支付新臺幣3萬
    元，以資儆懲。
五、沒收
    至扣案之庚○○簽立之本票5張以及身份證影本1張、甲○○
    簽立之本票1張以及身份證影本1張等物，俱非被告所有；又
    扣案之空白本票1本，因非被告丁○○犯罪所用之物，爰均
    不予宣告沒收，附此說明。
六、不另為無罪諭知部分
  (一)公訴意旨略以：甲○○於96年4月借款3000 元後，於同年5
    至8月間均按時繳息，至被告丁○○被逮捕為止。因認被告
    丁○○另涉犯刑法第344條重利罪嫌等語。
  (二)按犯罪事實應依證據認定之，無證據不得認定犯罪事實，刑
    事訴訟法第154條第2項定有明文。又事實之認定，應憑證據
    ，如未能發現相當證據，或證據不足以證明，自不能以推測
    或擬制之方法，為裁判基礎。而告訴人（含自訴人）之告訴
    ，係以使被告受刑事訴追為目的，是其陳述是否與事實相符
    ，仍應調查其他證據以資審認；且認定不利於被告之事實，
    須依積極證據，苟積極證據不足為不利於被告事實之認定時
    ，即應為有利於被告之認定，更不必有何有利之證據（最高
    法院52年台上字第1300號、30年上字第816號分別著有判例
    可供參照）
  (三)公訴人認被告丁○○涉有上揭罪嫌，無非以被害人甲○○證
    述為其論據。訊據被告丁○○堅決否認有上開重利罪犯行，
    辯稱：甲○○這筆借款印象中繳過2次利息，也就是一開始
    先扣1次利息，約4月22日左右又給我利息1次，之後沒有再
    給利息等語。經查：
  1.證人甲○○於審理中雖證稱，伊於96年4月22日之後還有繳
    利息給被告丁○○，且前前後後繳了快10次，甚至可能比10
    還要多等語（訴卷第52頁背面）。然查，甲○○於警詢中曾
    證述：我於96 年4月間向被告丁○○借款3000元急用，他現
    場只拿現金2400元借給我，當場就被他扣掉600元的高利息
    款，現場我填寫3000元本票給他，他有言明每10天為1期，
    算60分利息借貸給我，但他只拿取我所給之第一期600元利
    息款，迄今未向我催討過往後之債款等語綦詳（警卷第15頁
    ），是證人甲○○前後證述不一，所言已容有瑕疵可指，而
    未可遽採，況被告丁○○復爭執96年4月22日之後伊尚有向
    甲○○收取利息之情形，又甲○○在本次之前亦曾向被告丁○○借款過，為甲○○所自承，而證人甲○○對於確切繳息
    之次數已經忘記，且無任何紀錄可供佐證，故本於罪疑輕原
    則，應認被告丁○○在96年4月22日之後即未再向甲○○收
    取利息。
  2.承上，被告丁○○上開於96年5 至8 月間續向甲○○收息而
    涉犯重利罪部分，依卷內證據資料要屬不能證明，揆之上開
    法條規定及判例意旨，此部分原應為被告丁○○無罪之諭知
    ，然因公訴人認此部分行為與前揭附表乙編號(十)應予論罪科
    刑部分係本於同一犯意而反覆為之之集合犯關係，屬實質上
    一罪，爰不另為無罪之諭知。
參、無罪部分
一、公訴意旨另以：(一)被告丁○○基於重利之犯意，於96年3月8
    日，乘庚○○急迫、輕率之際，貸以3千5百元，並言明借款
    每1千元，先行預扣200元不等之利息及手續費，利息則以每
    10 天為1期，每1千元每期收取200元之利息，至庚○○能一
    次繳清本金時始清償完畢，而收取與原本顯不相當之重利（
    即起訴書附表9部分）。(二)另丁○○因不滿庚○○等人未及
    時繳付利息，竟於96年9月5日夜間某時許，將牙籤插入庚○○及己○○位於高雄市三民區民族一巷1之1號租屋處之鑰匙
    孔內，並以鉛線套住門鎖，使屋內之人無法外出，以此非法
    方法限制渠等之行動自由。因認被告丁○○另涉犯刑法第
    344 條重利罪及第302條第1 項妨害自由罪等語。
二、按犯罪事實應依證據認定之，無證據不得認定犯罪事實，刑
    事訴訟法第154 條第2 項定有明文。又認定犯罪事實所憑之
    證據，雖不以直接證據為限，間接證據亦包括在內；然而無
    論係直接或間接證據，其為訴訟上之證明，須於通常一般之
    人均不致有所懷疑，而得確信其為真實之程度者，始得據為
    有罪之認定，倘其證明尚未達到此一程度，而有合理性之懷
    疑存在時，即難為有罪之認定。再者，告訴人之告訴係以使
    被告受刑事訴追為目的，是其陳述是否與事實相符，仍應調
    查其他證據以資審認，此有最高法院52年台上字第1300號、
    76年度台上字第4986號判例可資參照。
三、公訴人認被告丁○○涉有上揭罪嫌，無非以被害人庚○○、
    己○○及證人丙○○之證述及附卷之庚○○、己○○住處門
    鎖照片等為其論據。訊據被告丁○○堅決否認有上開重利罪
    及妨害自由犯行，辯稱：起訴書編號9與編號8應屬同一次借
    款；伊並沒有將牙籤插入庚○○及己○○住處之鑰匙孔內，
    並以鉛線套住門鎖，妨害庚○○、己○○行動自由之行為等
    語。
四、經查：
  (一)關於被告丁○○另涉犯重利罪部分：
  1.查被告丁○○每次借款與被害人庚○○、己○○、甲○○等
    人，除了約定每新台幣（下同）1千元，先行預扣200元之利
    息及手續費，且利息則以每10天為1期，每1千元每期收取
    200元之利息之外，均會要求借款人於借款當天依所借金額
    開立本票供傷借款之擔保，準此，被告丁○○與庚○○、己○○等人金錢借貸，一向以本票載發票日即為實際借款日，
    以票載到期日即為第一期繳息日，此為丁○○及庚○○、己○○所不爭。查警卷第32頁號碼574175號本票存根聯與偵卷
    第66頁號碼為574175號之本票，既然號碼相同，應屬同一次
    借款所記錄之憑證無疑。而依上開本票及本票存根聯之記載
    ，該次本票發票日為96年2 月27日、到期日為96年3 月8 日
    、借款金額為3500元，有上開本票及本票存根聯附卷可參。
    復參以告訴人己○○於偵訊中證詞：2 月26日借3500元等語
    （偵卷第38頁），而該2 月26日應為2 月27日之口誤（因庚○○另次2 月份之借款為96年2 月5 日，且借款金額為2500
    ，只有96年2 月27日這1 次所借金額是3500元）。足證，本
    次借款之實際借款日係96年2 月27日，96年3 月8 日則為第
    一期繳息日，而借貸之金額為3500元。況卷內復查無上開所
    謂96年3 月8 日借款之任何證據資料，故96年3 月份庚○○
    、己○○未再向被告丁○○借款，應可認定。
  2.因此，起訴書編號8 、9 應該是同一次借款，且此次借款的
    時間應是於96年2 月27日，並且借款人庚○○只簽立號碼為
    574175號本票1 張交付給被告丁○○收執甚為灼然，況被告
    丁○○與檢察官對上開事實均無爭執（訴卷第26頁）。
  3.承上，檢察官所指被告丁○○上開於96年3 月8 日借款之重
    利犯行，依卷內證據資料即屬不能證明。揆之上開法條規定
    及判例意旨，此部分自應諭知被告丁○○無罪之判決。
  (二)關於被告丁○○涉犯妨害自由部分：
  1.證人庚○○到庭證稱：我家出入前門、後門各一個。通常都
    由前門出入，但後門有時候也會出入。前門、後門都可以出
    入。門鎖鑰匙孔被牙籤插入，是前門。同一天後門被鐵線從
    外面綁住了，所以後門沒有辦法出入。前門門鎖的鑰匙是我
    自己鎖起來的，那段期間我不打算從前門出入，而打算只要
    從後門出入。我前門是用鎖頭在門外面把他鎖上並且上鎖，
    所以前門其實是沒有辦法出入，因為被告曾經講過說要放火
    燒，所以我才把前門鎖起來，從後門出入。（問：所謂的牙
    籤插入究竟是同一天還是不同一天？）我前門上鎖之後有經
    過好幾天都是從後門出入，結果有一天我跟我太太人在屋內
    想要從後門出去結果打不開後門，因為有鄰居住家我們隔壁
    間，我在客廳就敲天花板，那個鄰居有聽到，就下來後去那
    邊看，才發現我的後門被用鐵線綁住了，沒有辦法開門。我
    叫那個鄰居不要動那個鐵線，結果我就報警，警察來的時候
    才打開鐵線開門的，（問：牙籤呢？）是警察打開我的後門
    後，我馬上就再去前門看的，發現前門我本來鎖的鎖頭的鑰
    匙孔裡面有被塞入牙籤。（問：你所謂前門的鎖，是類似警
    卷第37 頁照片一的這種鎖嗎？）是的。當天被插牙籤的就
    是這個金色的鎖。（當場依照被告所指之處圈起來）（問：
    所以前門不論是否有插牙籤，你們是否是都不可能從裡面開
    前門？）對。（問：你常說的鄰居是否是指丙○○？）是，
    今天有來作證。（問前門的牙籤、後門的鐵線究竟是誰弄上
    去的，你是否有看見？）我沒有看見，但丙○○跟我講說是
    丁○○。（問：你說你發現鐵線綁住後門那天，你究竟是早
    上還是晚上發現的？）我是將近上午十一點左右，我從裡面
    要開門打不開門才發現這個情形的。牙籤何時插上去的我不
    知道，我是同一天發現前門鑰匙孔被牙籤插入的。（問：警
    卷第37頁照片一為何會有三把鎖？）我前門總共上了三個鎖
    ，只有照片上面的二個鎖才是真正有用的鎖。（問：你說來
    幫你開門的人是何人？）是丙○○，他叫五百仔。他住我的
    隔壁。我當庭畫出我、被告、丙○○居住位置圖。（問：你
    發現後門被鎖是中午十一點左右，你在此之前，你或你家人
    最後一次出入後門是何時？）那個房子只有我跟我老婆住，
    我太太都跟我一起出入的，最後一次出入是在發現的前一天
    下午三點多左右由後門進入家裡，就沒有再出去等語（本院
    卷第50、51頁背面）。是依庚○○所證，庚○○事發之前已
    經在自家前門自行上鎖，而不打算從前門出入，故不論前門
    鎖內是否有被插入牙籤，庚○○及己○○均不可能從房屋內
    將前門的鎖打開而開啟前門，已甚明顯。準此，不論庚○○
    的前門鎖內之牙籤究竟係何人所插入，然而因該前門早因庚○○之自行上鎖而不能自由進出，從而，在鎖內插入牙籤之
    行為實際上並不能剝奪庚○○及己○○之行動自由，職是，
    單純在鎖中插入牙籤之行為是否構成妨害自由，已非無疑。
  2.況證人即綽號「五百仔」之丙○○到庭證稱：我住在被告丁○○與庚○○中間那一間，是有一天晚上十二點多左右，我
    看到被告走到庚○○他家的前門，那時候我在二樓，所以我
    有看到被告，被告先在前門那裡低頭在看庚○○前門的門縫
    ，我覺得他應該是在看屋內是否有燈光。（問：他是在看前
    門的鎖？）不是，應該是在看門縫。我想說沒事，我就繼續
    睡，結果二、三點左右，我要下來一樓上廁所，我在我的一
    樓的屋內有看到屋外有一個黑影用跑的跑過去，我可以看得
    到屋外，因為我一樓的玻璃是透明的，我想說怎麼會這樣，
    我就沒有觀察，我就上樓去了，結果隔一天庚○○就用東西
    敲我的門，因為我是住在庚○○隔壁間的樓上，庚○○叫我
    五百五百，我問什麼事，他說幫我開一下門，他說他門開不
    開，我就下去看，發現他的後門被鐵線綁住了，他就從底下
    的門縫把前門的鑰匙遞給外面來給我，結果我拿了鑰匙到前
    門發現前門的鎖已經被牙籤堵住，我將牙籤剔除之後，才將
    前門的鎖打開，讓他從前門出來，後門的部分他叫我不要動
    後門的鐵絲，我們有拍照、報警。（問：究竟一樓的後門究
    竟是誰綁的你沒有看清楚？）是的我沒有看清楚，我只看到
    一個黑影。（問：你能夠確定那個黑影是被告嗎？）不太確
    定，我們後門沒有監視器，前門才有。（問：後門是否一般
    的人都有可能從那邊跑過去嗎？）那其實是大水溝旁的馬路
    ，所以一般人也可能從那附近跑過去。當天發現之後我沒有
    去質問被告，…（問：平常你有無聽過被告講說要鎖住告訴
    人家裡的門？）這個到沒有，但我曾經親自在場聽過被告對
    庚○○講說「人抓屋拆雞鳥抓到沒半支乾脆一把火放一放燒
    燒去（台語）」，…這個是在後門被綁鐵線之後沒有幾天聽
    到的…（問：你的二樓可以看得到告訴人的前、後門？）可
    以看得到前門，後門要下樓才看得到。（問：深夜十二時多
    ，你可以看清楚在探視門縫的人就是被告？）可以，因為那
    附近有燈，還是有光線可以看得到，我確定是被告。（問：
    探視門縫的那天，以及發現有黑影跑過去的那天，是否是日
    出清晨之後就發現綁鐵線的那天？）是。大約是在那天白天
    的中午左右，庚○○叫我幫他開門的。（問：被告除了探門
    縫，你還有無看到他有無拿工具或作什麼動作？）這都沒有
    看到等語（訴卷第53頁背面～55頁）。從而，證人丙○○只
    是在事發前一天深夜12點多時看到被告丁○○在庚○○家前
    門低頭在看庚○○前門的門縫而已，並沒有確實看到被告丁○○有將牙籤插入庚○○前門鎖內；又丙○○雖在事發當天
    凌晨2 、3 點有看到一個黑影在庚○○的後門出現，但既沒
    有看到該黑影用鐵線將庚○○家的後門綁住，也不能確定該
    黑影就是被告丁○○。況被告丁○○平日係在市場賣滷味，
    通常都是早上10點半到達上開租屋處，滷好東西後於下午3
    點左右離開，帶滷味去市場賣，大概晚上8 點又會回到民族
    一巷之租屋處，把賣剩的滷味帶回冰起來，從市場回來後幾
    乎每天都會在那裡跟朋友喝酒聊天，大部分是晚上1 點左右
    離開，有時候喝到晚上3 點離開等情，復經證人己○○證述
    明確在案（訴卷第65頁背面），足證，被告丁○○平日即有
    因工作或與友人喝酒聊天而於深夜時分仍在上開租屋處附近
    出入之情形。從而，縱令證人丙○○曾於上開時間看見被告
    丁○○在庚○○家門前走動，且被告丁○○與庚○○及己○○確有金錢糾紛，也不能據此推定上述在前門鎖內插入牙籤
    及用鐵線將後門綁住之行為確為被告丁○○所為。
  3.至於被告丁○○所說：「人抓屋拆雞鳥抓到沒半支乾脆一把
    火放一放燒燒去（台語）」等語，不論是否為真，既係發生
    在上開鐵線將庚○○家的後門綁住之事件之後，自難據以推
    定被告丁○○有為上述妨害自由之犯行。
  4.承上，被告丁○○上開妨害自由之犯行，依卷內證據資料要
    屬不能證明。揆之上開法條規定及判例意旨，此部分自應為
    被告丁○○無罪之諭知。
  (三)綜上所述，公訴人所持之前開論據，均無法採為認定被告丁○○犯有上開犯罪之證據；此外，復查無其他積極證據足資
    證明被告丁○○有上犯行，依罪疑唯輕之法則，揆之上開法
    條規定及判例意旨，自應諭知被告丁○○無罪之判決。
據上論斷，應依刑事訴訟法第299 條第1 項前段、第301 條第1
項，刑法第344條、第41條第1項前段、第51條第6款、第74條第
1項第1款、第2項第4款，中華民國96年罪犯減刑條例第2條第1項
第3款、第7條、第9條，刑法施行法第1條之1，判決如主文。
本案經檢察官乙○○到庭執行職務。
中    華    民    國    98    年    6    月    23    日
                  刑事第四庭    審判長法  官  洪碩垣
                                      法  官  葉文博
                                      法  官  張  震
以上正本證明與原本無異。
如不服本判決應於收受本判決後10日內向本院提出上訴書狀，並
應敘述具體理由，如未敘述上訴理由者，應於上訴期間屆滿後20
日內補提理由書狀於本院（均須按他造當事人之人數附繕本）「
切勿逕送上級法院」。
中    華    民    國    98    年    6    月    24    日
                                      書記官  鄒秀珍
附錄本判決論罪科刑法條全文：
刑法第344 條
乘他人急迫、輕率或無經驗貸以金錢或其他物品，而取得與原本
顯不相當之重利者，處1 年以下有期徒刑、拘役或科或併科1000
元以下罰金。
┌─────────────────────────────────┐
│ 附表甲：                                                         │
├──┬────────────┬─────────────────┤
│編號│所為犯行                │宣告刑                            │
├──┼────────────┼─────────────────┤
│ (一) │附表乙編號(一)之犯罪事實  │處拘役參拾日，如易科罰金，以新臺幣│
│    │                        │壹仟元折算壹日。減刑為拘役拾伍日，│
│    │                        │如易科罰金，以新臺幣壹仟元折算壹日│
│    │                        │。                                │
├──┼────────────┼─────────────────┤
│ (二) │附表乙編號(二)之犯罪事實  │處拘役貳拾日，如易科罰金，以新臺幣│
│    │                        │壹仟元折算壹日。減刑為拘役拾日，如│
│    │                        │易科罰金，以新臺幣壹仟元折算壹日。│
├──┼────────────┼─────────────────┤
│ (三) │附表乙編號(三)之犯罪事實  │處拘役貳拾日，如易科罰金，以新臺幣│
│    │                        │壹仟元折算壹日。減刑為拘役拾日，如│
│    │                        │易科罰金，以新臺幣壹仟元折算壹日。│
├──┼────────────┼─────────────────┤
│ (四) │附表乙編號(四)之犯罪事實  │處拘役參拾日，如易科罰金，以新臺幣│
│    │                        │壹仟元折算壹日。減刑為拘役拾伍日，│
│    │                        │如易科罰金，以新臺幣壹仟元折算壹日│
│    │                        │。                                │
├──┼────────────┼─────────────────┤
│ (五) │附表乙編號(五)之犯罪事實  │處拘役貳拾日，如易科罰金，以新臺幣│
│    │                        │壹仟元折算壹日。減刑為拘役拾日，如│
│    │                        │易科罰金，以新臺幣壹仟元折算壹日。│
├──┼────────────┼─────────────────┤
│ (六) │附表乙編號(六)之犯罪事實  │處拘役貳拾日，如易科罰金，以新臺幣│
│    │                        │壹仟元折算壹日。減刑為拘役拾日，如│
│    │                        │易科罰金，以新臺幣壹仟元折算壹日。│
├──┼────────────┼─────────────────┤
│ (七) │附表乙編號(七)之犯罪事實  │處拘役貳拾日，如易科罰金，以新臺幣│
│    │                        │壹仟元折算壹日。減刑為拘役拾日，如│
│    │                        │易科罰金，以新臺幣壹仟元折算壹日。│
├──┼────────────┼─────────────────┤
│ (八) │附表乙編號(八)之犯罪事實  │處拘役參拾日，如易科罰金，以新臺幣│
│    │                        │壹仟元折算壹日。減刑為拘役拾伍日，│
│    │                        │如易科罰金，以新臺幣壹仟元折算壹日│
│    │                        │。                                │
├──┼────────────┼─────────────────┤
│ (九) │附表乙編號(九)之犯罪事實  │處拘役肆拾日，如易科罰金，以新臺幣│
│    │                        │壹仟元折算壹日。減刑為拘役貳拾日，│
│    │                        │如易科罰金，以新臺幣壹仟元折算壹日│
│    │                        │。                                │
├──┼────────────┼─────────────────┤
│ (十) │附表乙編號(十)之犯罪事實  │處拘役肆拾日，如易科罰金，以新臺幣│
│    │                        │壹仟元折算壹日。減刑為拘役貳拾日，│
│    │                        │如易科罰金，以新臺幣壹仟元折算壹日│
│    │                        │。                                │
└──┴────────────┴─────────────────┘
 ┌──────────────────────────────────────────────┐
 │ 附表乙：                                                                                   │
 ├──┬───┬──────┬───────┬─────┬───┬───────┬──────┤
 │編號│被害人│借款時間    │借款地點      │借款金額  │利息  │借款及計息方式│備註（借款所│
 │    │      │            │              │(單位：元)│(月息)│              │開立之本票）│
 ├──┼───┼──────┼───────┼─────┼───┼───────┼──────┤
 │(一)  │己○○│95年10月間  │高雄市三民區民│2000元    │60分  │先預扣400元之 │本件已還清  │
 │    │      │            │族一巷1之1號  │          │      │利息及手續費，│卷內查無本票│
 │    │      │            │              │          │      │實付1600元後，│及本票存根聯│
 │    │      │            │              │          │      │每10天為1期， │            │
 │    │      │            │              │          │      │繳400元利息。 │            │
 ├──┼───┼──────┼───────┼─────┼───┼───────┼──────┤
 │(二)  │庚○○│95年11月4日 │同上          │1000元    │同上  │先預扣200元之 │參偵卷第67頁│
 │    │      │            │              │          │      │利息及手續費，│574990號本票│
 │    │      │            │              │          │      │實付800元後， │（發票日與到│
 │    │      │            │              │          │      │每10天為1期， │期日顛倒）  │
 │    │      │            │              │          │      │繳200元利息。 │            │
 ├──┼───┼──────┼───────┼─────┼───┼───────┼──────┤
 │(三)  │庚○○│95年11月4日 │同上          │1000元    │同上  │先預扣200元之 │參偵卷第67頁│
 │    │      │            │              │          │      │利息及手續費，│574991號本票│
 │    │      │            │              │          │      │實付800元後， │（發票日與到│
 │    │      │            │              │          │      │每10天為1期， │期日顛倒）  │
 │    │      │            │              │          │      │繳200元利息。 │            │
 ├──┼───┼──────┼───────┼─────┼───┼───────┼──────┤
 │(四)  │庚○○│95年12月4日 │同上          │2000元    │同上  │先預扣400元之 │參偵卷第66頁│
 │    │      │            │              │          │      │利息及手續費，│574997號本票│
 │    │      │            │              │          │      │實付1600元後，│（發票日與到│
 │    │      │            │              │          │      │每10天為1期， │期日顛倒）  │
 │    │      │            │              │          │      │繳400元利息。 │            │
 ├──┼───┼──────┼───────┼─────┼───┼───────┼──────┤
 │(五)  │庚○○│96年1月3日  │同上          │1500元    │同上  │先預扣300元之 │本件已還清，│
 │    │      │            │              │          │      │利息及手續費，│警卷第32頁  │
 │    │      │            │              │          │      │實付1200元後，│574163號本票│
 │    │      │            │              │          │      │每10天為1期， │存根聯      │
 │    │      │            │              │          │      │繳300元利息。 │            │
 ├──┼───┼──────┼───────┼─────┼───┼───────┼──────┤
 │(六)  │庚○○│96年1月6日  │同上          │1500元    │同上  │先預扣300元之 │參警卷第32頁│
 │    │      │            │              │          │      │利息及手續費，│574166號本票│
 │    │      │            │              │          │      │實付1200元後，│存根聯      │
 │    │      │            │              │          │      │每10天為1期， │            │
 │    │      │            │              │          │      │繳300元利息。 │            │
 ├──┼───┼──────┼───────┼─────┼───┼───────┼──────┤
 │(七)  │庚○○│96年1月15日 │同上          │1500元    │同上  │先預扣300元之 │參偵卷第66頁│
 │    │      │            │              │          │      │利息及手續費，│574167號本票│
 │    │      │            │              │          │      │實付1200元後，│（發票日與到│
 │    │      │            │              │          │      │每10天為1期， │期日顛倒）  │
 │    │      │            │              │          │      │繳300元利息。 │            │
 ├──┼───┼──────┼───────┼─────┼───┼───────┼──────┤
 │(八)  │庚○○│96年2月5日  │同上          │2500元    │同上  │先預扣500元之 │本件已還清，│
 │    │      │            │              │          │      │利息及手續費，│警卷第32頁  │
 │    │      │            │              │          │      │實付2000元後，│574170號本票│
 │    │      │            │              │          │      │每10天為1期， │存根聯      │
 │    │      │            │              │          │      │繳500元利息。 │            │
 ├──┼───┼──────┼───────┼─────┼───┼───────┼──────┤
 │(九)  │庚○○│96年2月27日 │同上          │3500元    │同上  │先預扣650元之 │參偵卷第66頁│
 │    │      │            │              │          │      │利息及手續費，│574175號本票│
 │    │      │            │              │          │      │實付2850元後，│、警卷第32頁│
 │    │      │            │              │          │      │每10天為1期， │574175號本票│
 │    │      │            │              │          │      │繳650元利息。 │存根聯      │
 ├──┼───┼──────┼───────┼─────┼───┼───────┼──────┤
 │(十)  │甲○○│96年4月12日 │同上          │3000元    │同上  │先預扣600元之 │參偵卷第68頁│
 │    │      │            │              │          │      │利息及手續費，│682572號本票│
 │    │      │            │              │          │      │實付2400元後，│            │
 │    │      │            │              │          │      │每10天為1期， │            │
 │    │      │            │              │          │      │繳600元利息。 │            │
 ├──┴───┴──────┴───────┴─────┴───┴───────┴──────┤
 │註：1.附表乙編號(一)至(九)之9 次借款至少各實際繳息一次，為被告所自承（訴卷第69頁），且最後一次繳│
 │      息日是96年3 月10日，復經證人己○○證述在卷（訴卷第68頁背面）。                        │
 │    2.附表乙編號(十)之借款，甲○○曾於96年4 月22日繳過一次利息，為被告與證人甲○○所不爭（訴卷│
 │      第52頁背面、第53頁）。                                                                │
 └──────────────────────────────────────────────┘


司法院資訊處製作；財團法人民間司法改革基金會備份。
